【裁判字號】    97,花易,80
【裁判日期】    971016
【裁判案由】    竊盜
【裁判全文】
臺灣花蓮地方法院刑事判決              97年度花易字第80號
公  訴  人  臺灣花蓮地方法院檢察署檢察官
被      告  甲○○
上列被告因竊盜案件，經檢察官聲請簡易判決處刑（97年度偵字
第3457號），本院花蓮簡易庭認有刑事訴訟法第451條之1第4 項
但書之情形，不宜以簡易判決處刑，改由本院依刑事訴訟法第28
4條之1之規定，進行通常程序審理，並判決如下：
    主  文
甲○○無罪。
    理  由
一、公訴意旨略以：被告甲○○意圖為自己不法之所有，於民國
    97年5月20日上午6時許之前某時，在乙○○位於花蓮縣秀林
    鄉崇德村崇德33之1 號住處前農地工寮內，竊取乙○○所有
    之鐵櫃1組。得手後，於同日上午8時許，持往陳弘裕所經營
    位於花蓮縣新城鄉順安村之新銨資源回收場變賣。嗣經乙○
    ○於該資源回收場發現前揭失竊之鐵櫃，報警循線查獲上情
    。因認被告涉犯刑法第320條第1項之竊盜罪云云。
二、按被告以外之人於審判外之言詞或書面陳述，除法律有規定
    者外，不得作為證據。又被告以外之人於審判外之陳述，經
    當事人於審判程序同意作為證據，法院審酌該言詞陳述或書
    面陳述作成時之情況，認為適當者，亦得為證據。當事人、
    代理人或辯護人於法院調查證據時，知有第159條第1項不得
    為證據之情形，而未於言詞辯論終結前聲明異議者，視為有
    前項之同意，刑事訴訟法第159條第1項、第159條之5分別定
    有明文。查被告對於被害人即乙○○於警詢之指述及證人陳
    弘裕於警、偵訊證述之證據能力，於本院準備程序中表示均
    無意見，且迄於本案言詞辯論終結前亦未聲明異議，參諸上
    開規定，前揭證人於警、偵訊時之證述均具有證據能力。又
    本案認定事實所引用本件卷證所有之文書證據，檢察官、被
    告並未主張排除前開書證之證據能力，且迄於本院言詞辯論
    終結前均未表示異議，本院審酌前開書證並無刑事訴訟法第
    159條之4規定顯有不可信之情況與不得作為證據之情形，是
    本案認定事實所引用本件卷證所有之文書證據，亦均認為有
    證據能力，合先敘明。
三、按犯罪事實應依證據認定之，無證據不得認定犯罪事實；不
    能證明被告犯罪者，應諭知無罪之判決，刑事訴訟法第 154
    條第2項、第301條第1 項分別定有明文。再者，認定犯罪事
    實所憑之證據，雖不以直接證據為限，間接證據亦包括在內
    ，但是無論直接或間接證據，其為訴訟上之證明，須達於通
    常一般人均不致有所懷疑，而得確信其為真實之程度，始得
    據為有罪之認定。又檢察官就被告犯罪事實，應負舉證責任
    ，並指出證明之方法，刑事訴訟法第161條第1項定有明文，
    因此，檢察官對於起訴之犯罪事實，應負提出證據及說服之
    實質舉證責任，倘其所提出之證據，不足為被告有罪之積極
    證明，或其闡明之證明方法，無從說服法官以形成被告有罪
    之心證，基於無罪推定之原則，自應為被告無罪判決之諭知
    （最高法院76年臺上字第4986號、92 年臺上字第128號判例
    可資參照）。
四、公訴人認被告涉有上開竊盜犯行，無非係以被告於警、偵訊
    之供述、被害人即證人乙○○於警詢之指述及證人陳弘裕於
    警、偵訊之證述，以及卷附之廢棄物資源回收切結書、照片
    、現場圖等為據，訊據被告則堅決否認有何公訴人所指之竊
    盜犯行，並辯稱：伊沒有拿鐵櫃去賣，當時該鐵櫃是放在伊
    所賣廢鐵的旁邊，並沒有偷該鐵櫃等語，經查：
（一）被害人乙○○並未親見其所有鐵櫃係遭何人竊取，是其於
      警詢時之指述僅能證明其所有之鐵櫃遭竊，並於證人陳弘
      裕所經營位於花蓮縣新城鄉順安村之新銨資源回收場尋獲
      之事實，其於警詢之指述並不能證明該鐵櫃係被告所偷。
      又被告亦自始即否認該鐵櫃係其載運至新銨資源回收場變
      賣，雖該廢棄物資源回收切結書上有被告之簽名，此為被
      告所不否認，然該切結書僅記載：回收廢鐵1件，重410公
      斤，金額7665元等語，並未詳細記載被告變賣廢鐵之品項
      ，且被告該次變賣之廢鐵共分「下鐵」、「上鐵」2 種，
      回收之價格亦有不同，此有被告提出新銨資源回收場出具
      該次變賣之免用統一發票收據影本附卷可稽，並為證人丙
      ○○即新銨資源回收場負責人之配偶於本院證稱無誤（見
      本院卷第30頁），可見被告變賣之廢鐵不只1 項而已，該
      切結書亦無法證明被告載去變賣之廢鐵有包括該鐵櫃在內
      ，是自不能以被告有載運廢鐵至新銨資源回收場變賣之事
      實，即予推論該鐵櫃係被告所竊取。
（二）至證人陳弘裕即新銨資源回收場之負責人於警詢時固證稱
      ：被告和另一名男子於97年5月20日上午8時許，駕駛藍色
      小發財車載該鐵櫃1組及另1個鐵桶到其回收場變賣，變賣
      金額約400 元等語，然其所稱變賣之金額顯然與卷附切結
      書、收據上之金額顯然不符，其所為之上開證述即難以採
      信。另證人陳弘裕於偵訊時雖亦證稱：被告拿鐵櫃去賣的
      時候，剛好是伊在收云云，然證人陳弘裕於本院審理時卻
      證稱：「……第1次被告沒有拿鐵櫃來賣，第2次來賣的時
      候我不在，我是聽我太太說的，因為5 月20日當天來賣資
      源回收的人很多，沒有注意是誰來賣鐵櫃，有一位員警跟
      一位小姐到回收場來指認說鐵櫃是他的，並說是崇德人偷
      的，員警拿當天的切結書來看，當天只有被告是住崇德的
      ，所以就認定是他偷的」、「（你在警局為何要指認是被
      告拿去賣的？）因為我太太跟我說警察他們一口認定是被
      告偷的」等語（見本院卷第11頁），可見證人陳弘裕之證
      述內容前後顯有矛盾，然證人丙○○於本院證稱：「（為
      何警察去查贓時你們會說這個鐵櫃是被告拿的？）我們沒
      有這樣說，當天是被害人帶警察到我們資源回收場，被害
      人說我們回收場的鐵櫃是他的，要看切結書，我們拿切結
      書給他看，因為當天只有被告是住崇德，被害人說是崇德
      人偷的，他就說是被告偷的」等語（見本院卷第29頁），
      即與證人陳弘裕於本院之證述大致相符，堪認證人陳弘裕
      、丙○○根本不清楚該鐵櫃是何人拿去變賣，則警察僅憑
      以被告與被害人乙○○均同住在花蓮縣秀林鄉崇德村，即
      推論係被告竊取被害人之鐵櫃，殊嫌率斷，是證人陳弘裕
      於警、偵訊之證述實難為被告不利之認定，則在無其他積
      極證據足以認定被告有竊取上開鐵櫃之情況下，被告之上
      開辯稱非不足採。
五、綜上所述，公訴人所提出之證據在訴訟上之證明尚未達到於
    通常一般之人均不致有所懷疑為真實之程度，無從使本院對
    於被告所涉之犯罪得有罪之確信，被告否認有竊盜犯行，所
    辯非不足採。此外，又無其他積極證據足資證明被告有何公
    訴人所指竊盜犯行，故被告之犯罪即屬不能證明，揆諸前開
    法條、判例及說明，自應為被告諭知無罪之判決，以免冤抑
    。
據上論斷，應依刑事訴訟法第452條、第301條第1 項，判決如主
文。
本件經檢察官張立中到庭執行職務。
中    華    民    國    97    年    10    月    16    日
                        刑事第三庭    法  官  許乃文
上列正本證明與原本無異。
如對本判決不服，應於送達後10日內，向本院提出上訴狀（上訴
狀應記載具體上訴理由並應抄附繕本）告訴人或被害人如對於本
判決不服者，應具備理由請求檢察官上訴，其上訴期間之計算係
以檢察官收受判決正本之日期為準。
中    華    民    國    97    年    10    月    16    日
                                      書記官


司法院資訊處製作；財團法人民間司法改革基金會備份。
